最　高　行　政　法　院　判　決
　　　　　　　　　　　　　　　　　　 96年度判字第02019號
再 審原 告　甲○○
　　　　　　乙○○○
再 審被 告　行政院金融監督管理委員會證券期貨局
代　表　人 丙○○
上列當事人間因證券交易法事件，再審原告對於中華民國93年1
月30日本院93年度判字第48號判決，提起再審之訴。本院判決如
下：
　　主  文
再審之訴駁回。
再審訴訟費用由再審原告負擔。
　　理　由
一、本件再審原告乙○○○、甲○○及其配偶陳美秀、鳳華投資
    股份有限公司、鳳翔投資股份有限公司、帝門藝術事業股份
    有限公司、宏信投資股份有限公司、宏誠投資股份有限公司
    （負責人均為甲○○；下稱鳳華、鳳翔、帝門、宏信、宏誠
    公司）及鳳都投資股份有限公司（負責人為乙○○○；下稱
    鳳都公司）係財政部證券暨期貨管理委員會（自民國93年7
    月1日起由行政院金融監督管理委員會承受其業務，下稱再
    審被告）訂定「證券交易法第43條之1第1項暨其取得股份申
    報事項要點（下稱申報要點）」第3條第1款、第2款所稱之
    共同取得人，渠等於86年10月30日共同取得台鳳股份有限公
    司股份已超過該公司已發行股份總額10%，嗣後於86年12月
    31日出售股票，致持股低於10%，復於87年1月6日買進股票
    ，致持股再次超過10%，另分別於87年2月3日、6日、7日、
    10日、11日、3月4日、6日、16日、27日、30日、31日、4月
    23日、30日、6月5日、15日、7月13日、14日持股累計增減
    變動超過已發行股份總額1%，未依申報要點規定，於所持有
    股份超過已發行股份總額10%後10日內向再審被告申報及公
    告，且累計增減變動超過已發行股份總額1%時，亦未依規定
    於所持股份變動後2日內向再審被告申報及公告。再審被告
    於88年1月22日以違反證券交易法第43條之1第1項規定，依
    同法第178條第1項第1款及第179條規定，以88年1月22日（
    88）台財證(三)第00290至0308號處分書處罰鍰共計新臺幣（
    下同）1,900,000元。再審原告不服，循序提起行政訴訟，
    為臺北高等行政法院89年度訴字第1912號判決（下稱原審判
    決）駁回再審原告之訴。再審原告提起上訴，經本院93年度
    判字第48號判決（下稱原判決）駁回上訴確定。再審原告復
    對之提起再審之訴。
二、再審原告起訴意旨略謂：按同因違憲法令而受不利益確定判
    決之人民，僅據以聲請案件之聲請人獲得救濟機會，其他情
    形相同之當事人則不得據此解釋請求救濟，且渠等若重複聲
    請解釋，將因一事不再理而遭程序上駁回，無任何事後救濟
    之機會，顯與憲法平等保障人民訴訟權之意旨有違。是以，
    若不同聲請案件分別對同一法令指摘違憲，後聲請者可併入
    先聲請者併案審理，該系爭法令如遭宣告違憲，則各個聲請
    人皆可據此救濟。原判決所適用之申報要點第3條第2款及第
    4條相關部分業經司法院釋字第586號解釋為違憲且定期失效
    之宣告。上開解釋於93年12月17日公布，再審原告於93年12
    月8日向司法院提出釋憲聲請，應解為受該解釋個案救濟之
    擴張效力所及，得據此以行政訴訟第273條第2項為再審事由
    。依行政訴訟第276條第3項之規定，提起再審之訴之30日不
    變期間，自公布日起算，本件再審原告於94年1月7日提起本
    件再審之訴，合於再審不變期間之規範。為此訴請判決：本
    院93年度判字第48號、臺北高等行政法院89年度訴字第1912
    號判決均廢棄；行政院89年9月14日台八九訴字第27156號再
    訴願決定撤銷。
三、再審被告答辯意旨略謂：本案再審原告並非司法院釋字第58
    6號解釋之聲請人，司法院大法官會議亦未作同性質案件之
    併案審理，此外，該解釋為定期失效之解釋，是再審原告依
    該解釋請求救濟，顯屬無據，請駁回其再審之訴等語，資為
    抗辯。
四、本院查：按確定終局判決所適用之法律或命令，經司法院大
    法官依當事人之聲請解釋為牴觸憲法者，其聲請人亦得提起
    再審之訴，行政訴訟法第273條第2項固有明文，惟司法院釋
    字第193號解釋指明「．．．至本院釋字第177號解釋所稱：
    『本院依人民聲請所為之解釋，對聲請人據以聲請之案件，
    亦有效力』，於聲請人以同一法令牴觸憲法疑義而已聲請解
    釋之各案件，亦可適用。」其解釋理由書更表明：「至本院
    釋字第177號解釋文所稱：『本院依人民聲請所為之解釋，
    對聲請人據以聲請之案件，亦有效力。』旨在使聲請人聲請
    解釋憲法之結果，於聲請人有利者，得依法定程序請求救濟
    ，聲請人如有數案發生同一法令牴觸憲法疑義，應合併聲請
    解釋；其於解釋公布前先後提出符合法定要件而未合併辦理
    者，當一併適用。上開解釋，係指本院依人民聲請所為之解
    釋，於聲請人以同一法令牴觸憲法疑義而已聲請解釋之各案
    件，亦可適用，與憲法第7條規定，自無不合。」依上開規
    定及解釋可知，須以確定終局判決所適用之法律或命令牴觸
    憲法，向司法院大法官聲請解釋，並經解釋為牴觸憲法之聲
    請人及該聲請事件，暨該聲請人以同一法令牴觸憲法疑義，
    於解釋公布前先後提出符合法定要件而未合併辦理之各案件
    ，始得於該確定判決後，據該司法院解釋，依上述規定提起
    再審之訴。該聲請人以外之人縱對同一法律或法令聲請大法
    官解釋，大法官會議如未併案予以解釋，即不符行政訴訟法
    第273條第2項規定及司法院釋字第193號解釋意旨，無從據
    此提起再審之訴。本件再審原告雖提出釋憲聲請書影本，主
    張於司法院釋字第586號解釋前聲請解釋，然非該解釋之聲
    請人，亦未經司法院大法官會議併案解釋，即非經司法院大
    法官依當事人聲請，解釋其所適用之法律或命令為牴觸憲法
    之確定終局判決，是再審原告依據行政訴訟法第273條第2項
    規定提起本件再審之訴，與該等規定要件不合，顯無再審理
    由，應予駁回。至再審原告所引司法院釋字第185號、第188
    號解釋均僅就據以聲請案件為解釋，不及於他聲請人之案件
    ，再審原告無從據以提起再審之訴。又本件再審原告之訴既
    顯無再審理由，而遭駁回，則兩造關於原判決實體部分之爭
    執，即無再予審究之必要，併此敘明。
五、據上論結，本件再審之訴為無理由，依行政訴訟法第278條
    第2項、第98條第1項前段、第104條、民事訴訟法第85條第1
    項前段，判決如主文。
中　　華　　民　　國　　96　　年　　11　　月　　29　　日
                    最高行政法院第一庭
                        審判長法官　高　啟　燦
                              法官　黃　璽　君
                              法官　廖　宏　明
                              法官　楊　惠　欽
                              法官　林　樹　埔
以  上  正  本  證  明  與  原  本  無  異
中　　華　　民　　國　　96　　年　　11　　月　　30　　日
　　　　　　　　　　　　　　　書記官　邱　彰　德
